【裁判字號】    89,訴,1986
【裁判日期】    890914
【裁判案由】    違反水土保持法
【裁判全文】
臺灣臺中地方法院刑事判決                        八十九年度訴字第一九八六號
    公  訴  人  台灣台灣地方法院檢察署檢察官
    被      告  丁○○
右列被告因違反水土保持法案件，經檢察官聲請簡易判決處刑（八十八年度偵字第一
四八八０號），本院台中簡易庭認不得以簡易判決處刑，改依通常程序審理，本院判
決如左：
    主  文
丁○○未依核定之水土保持計劃實施，致生水土流失，毀損水土保持處理與維護設施
，釀成災害，處有期徒刑柒月，緩刑貳年。
    事  實
一、丁○○於民國八十三年十一月九日，因在台中縣石岡鄉○○段金星面小段五七七
    之一、之四、之七、之十二、之十三、之十四、之十五、之十六、五七八、一０
    六之三號等屬山坡地保育區之暫未編定用地開發（五七七之四號於八十三年十一
    月二十六日補註記為農牧用地，餘均補註記為林業用地），乃以其及張惠櫻為申
    請人，檢具道路水土保持計劃書，向台中縣政府申請開闢寬四公尺，長約五百公
    尺之產業道路，同年十二月二十四日獲台中縣政府核定，施作工期限於六個月完
    成，以五七七之一及之四號土地為限准予開闢。八十四年二月間，丁○○竟未依
    台中縣政府核定，而擅自在核准之基地二側施作不當之挖填土方，遭台中縣石岡
    鄉公所查獲整地過當，開具不當使用山坡地行為制止書，報請台中縣政府查處。
    同年四月間，丁○○為擴大開發整地並使原地形坡度變緩，續購同小段五七五號
    土地，惟並未再擬具此部分土地之水土保持計劃書報請台中縣政府核定，即逕向
    山脊稜線方向往上延伸違法開挖整地。同年五月間復因開墾整地過當造成水土流
    失而損及道路，又經石岡鄉公所開具不當使用山坡地行為制止書，陳報台中縣政
    府核處。同年七月間台中縣政府水土保持課承辦人員黃家成查獲上開違法開發情
    事，勒令立即停工並予裁罰新台幣（下同）四萬五千元共二次。嗣石岡鄉公所再
    次查報，並函復台中縣政府水土保持課稱該五七五地號土地已遭大量濫墾開挖整
    地，請台中縣政府水土保持課派員勘查處理，防止業者繼續開挖。同年十一間台
    中縣政府水土保持課雖再依山坡地保育利用條例，對違法濫墾整地一節裁罰四萬
    五千元。但丁○○因認停止施工，將危及水土保持，迄未依台中縣政府函令停工
    ，亦未依限作好植生工作，仍在上開土地繼續開發。迄八十五年三月間，丁○○
    為順利在上開土地興建農舍供渡假使用，進而增加上開土地之利用價值，遂先行
    將該五七五、五七七之一、之十二、之十三、之十四、之十五、五七八號等土地
    合併登記為五七五號，再於同年六月間辦理土地分割登記，除將上述開闢之產業
    道路分割為五七五之十一號林業用地外，餘則分割為五七五、五七五之一至之二
    十號共二十一筆，並皆臨接該五七五之十一號林業用地。同年九月間即將其中五
    七五之五、之十七、之十八號土地分別出售予賴易聲、林麗貞、劉玉萍等人，另
    五七五號則登記為配偶陳胡碧名義，於同年十一月間持台中縣政府核准之上述水
    土保持計劃書，向台中縣政府申請該四筆土地之建築線指定，俾供興建農舍。八
    十六年六月間，終因上述超限開發影響水土涵養，導致水土流失，擋土牆崩塌，
    土石淹沒鄰地乙○○、丙○○、甲○○兄弟及戊○○之果樹約一公頃，而釀成災
    害。
二、案經法務部調查局台中縣調查站移送台灣台中地方法院檢察署檢察官偵查起訴。
    理  由
一、右揭事實業據被告丁○○坦承不諱，並經證人黃家成、林  台、林健、張登峰、
    劉素華、林鴻賢及被害人乙○○、丙○○、甲○○、戊○○分別於調查及偵查中
    證述無訛，復有台中縣東勢地政事務所八十八年五月二十一日八八中東地二字第
    四二四０號函附上述土地複丈成果圖影本、法務部調查局台中縣調查站八十八年
    七月三十日（八八）豐肅三二０號函附八十八年七月二十八日剪報影本、被害人
    提出之照片、石岡鄉公所八十四年二月十六日、五月五日不當使用山坡地制止書
    、八十四年十月三十日八四中石鄉建字第一一九四七二號函、八十五年十二月十
    日八五中石鄉建字第一一三六六號函、台中縣政府八十四年七月十九日八四府農
    水字第一八０六七０號函、八十四年十月二十六日八四府農水字第二六六六九七
    號函、八十四年十二月四日八四府農水字第三００一一０號函、八十五年十一月
    二十九日八五府農水字第三０二九０八號函附卷可稽，事證明確，被告犯行已堪
    認定。
二、核被告所為，係犯山坡地保育利用條例第三十五條第三項前段之罪，檢察官認係
    犯水土保持法第三十二條第一項、第三十三條第三項之罪，尚有未合，起訴法條
    應予變更。爰審酌被告犯罪動機、目的、手段、所生危害及犯罪後態度等一切情
    狀，處以如主文所示之刑。又被告前雖曾因違反票據法案件，經判處有期徒刑，
    惟違反票據法犯罪，已經修正公布於七十五年十二月三十一日廢止其刑罰，被告
    於刑罰廢止後，五年以內未曾受有期徒刑以上刑之宣告，有台灣高等法院被告全
    國前案紀錄表及台灣台中地方法院檢察署刑案資料查註紀錄表可考，因一時失慮
    ，致觸刑章，事後已與被害人達成和解，賠償被害人二百二十四萬四千元（見卷
    附和解協調同意書影本），態度良好，經此次科刑當知所警惕，而無再犯之虞，
    本院認所宣告之刑，以暫不執行為適當，併予宣告緩刑二年，以啟自新。
據上論斷，應依刑事訴訟法第四百五十二條、第二百九十九條第一項前段、第三百條
、山坡地保育條例第三十五條第三項前段、刑法第十一條前段、第七十四條第二款，
判決如主文。
中      華      民      國      八十九      年      九    月    十四    日
                                        法  官  鍾堯航
右正本證明與原本無異。
如不服本判決，應於送達後十日內向本院提出上訴狀（須附繕本），上訴於台灣高等
法院台中分院。
                                        書記官
中      華      民      國      八十九      年      九    月十四    日
附錄論罪科刑法條
山坡地保育利用條例第三十五條第三項前段
第一項各款情形之一，致生水土流失、毀損水土保持處理與維護設施或釀成災害者，
處六月以上五年以下有期徒刑，得併科新台幣六十萬元以下罰金。


司法院資訊處製作；財團法人民間司法改革基金會備份。
